臺灣高等法院刑事判決　　　　　　96年度上重更(二)字第20號
上　訴　人
即　被　告　甲○○　45歲民.
　　　　　　　　　　香港永久性.
　　　　　　　　　　（現羈押於臺灣臺北看守所）
指定辯護人　白德孚律師
上列上訴人因毒品危害防制條例等案件，不服臺灣板橋地方法院
94年度重訴字第1號，中華民國94年3月22日第一審判決（起訴案
號：臺灣板橋地方法院檢察署93年度偵字第19021號）及移送併
案審理（同署94年度偵字第626號），提起上訴，經判決後，由
最高法院發第二次回更審，本院判決如下：
    主  文
原判決撤銷。
甲○○共同運輸第一級毒品，處無期徒刑，褫奪公權終身。扣案
如附表編號一、二所示之毒品，均沒收銷燬之。扣案如附表編號
一、二所示之空包裝、編號三至十三所示之物及未扣案之壹式第
一至第三聯簽收領據上偽造之「曾國明」署押各一枚均沒收。
    事  實
一、甲○○原係香港居民，明知海洛因及ＭＤＭＡ（俗稱搖頭丸
    ）分別為毒品危害防制條例第二條第二項第一款、第二款所
    列之第一級、第二級毒品，為違禁物，不得非法持有、運輸
    ，亦屬行政院依懲治走私條例第2條第4項規定公告之甲類管
    制進出口物品，不得從國外私運進口，竟於民國（下同）93
    年11月上旬某日，在香港某處，與真實姓名年籍不詳綽號「
    阿細」之香港籍成年男子共同基於走私違禁物品及運輸第一
    級毒品海洛因及第二級毒品ＭＤＭＡ之犯意聯絡，雙方約定
    由甲○○至台灣為「阿細」者領受從國外走私進口之第一級
    毒品海洛因及第二級毒品ＭＤＭＡ並為之分裝，再轉運至「
    阿細」指示之地點交付予所指示之第三人，事後由「阿細」
    給付甲○○約港幣四、五萬元以為報酬及其來台之機票費及
    食宿費用。「阿細」並交付行動電話門號0000000000號之Ｓ
    ＩＭ卡（晶片號碼00000000000000）予甲○○，而甲○○亦
    自購易付卡（晶片號碼000000000000000）門號0000000000
    ，用以聯絡運輸海洛因及ＭＤＭＡ之用，嗣甲○○於93年11
    月18日晚間自香港搭乘國泰航空ＣＸ─470號班機來台，抵
    台後隨即依指示前往預定之臺北縣板橋市○○路9號501室出
    租套房投宿，並以上開行動電話門號聯絡「阿細」告知所投
    宿處所之地址，「阿細」則指示約於同年11月22日將委由不
    知情設於大陸廣州市之泛洋物流貨運公司將內藏海洛因及Ｍ
    ＤＭＡ之過濾器濾心以包裹經由國際快遞寄至臺灣並由設於
    臺灣台南市之龍珠國際物流運抵上址，該包裹之收件人化名
    為「曾國明」，而聯絡電話即為上開行動電話門號等情，甲
    ○○於等候上開包裹期間，為預備拆解過濾器濾心以取出海
    洛因及ＭＤＭＡ並進行分裝，即外出購買拆解分裝之工具即
    磅秤（含透明容器）一個、切刀、刮刀、剪刀各一支、口罩
    一個、黑色塑膠袋一捲、元本山海苔禮盒一個、行李箱一個
    等物。迨於同年11月22日中午，由不知情之龍珠國際物流集
    團（在臺灣登記為龍珠國際有限公司，設於台南市安平區○
    ○○街240號1樓，負責人為蕭建良）之人員以上開電話聯絡
    甲○○有收件人為曾國明之包裹〔寄件人為不詳姓名、住址
    者委由設於廣州市（汕頭市有限公司）之泛洋物流貨運行（
    即金洋國際物流有限公司）託運）〕將運送至出租套房上址
    ，隨後該物流集團人員即將該包裹運送至上址，由甲○○具
    領，甲○○並與綽號「阿細」者基於行使偽造私文書之犯意
    聯絡，偽以「曾國明」名義在壹式四聯之包裹簽收領據之收
    件人簽名處上偽簽「曾國明」之署名，表示已收領包裹之意
    思而偽造該簽收領據之私文書，並將該領據交付予送貨人員
    而行使之，足以生損害於曾國明本人。甲○○旋即在上開
    501 室出租套房，以上開預先購買之工具拆卸過濾器濾心，
    將藏放在其中以真空塑膠袋包裝之海洛因及ＭＤＭＡ取出，
    再將海洛因分裝一小包約重四公克，供作樣本，其餘均分為
    十包（每包約重350公克），另將ＭＤＭＡ取出十五顆裝成
    一小包，供作樣本，其餘則尚未分裝。嗣甲○○在等待「阿
    細」進一步指示時，於同日下午2時55分許，為法務部調查
    局台北市調查處暨台北市憲兵隊專案人員持搜索票在上址查
    獲，並當場扣得如附表編號1、2所示之毒品及其所有供運輪
    毒品所用之工具如附表編號3至13，另扣得與本件無關之如
    附表編號14至17之物。
二、案經法務部調查局台北市調查處報請台灣板橋地方法院檢察
    署檢察官偵查起訴。
    理  由
壹、程序部分：
    本案引為證據之被告自白及證人卓聖化、蔡逢時、廖惟仁等
    於原審具結、蕭建良於本院上重訴審之證詞暨搜索扣案之附
    表所示之毒品及被告所有供犯本案所用之物，該等毒品之鑑
    定報告，被告及其辯護人均不爭執其證據能力，依刑事訴訟
    法第159條之5規定，均有證據能力，核先敘明。
貳、實體部分：
一、訊據上訴人即被告甲○○坦承受香港一綽號「阿細」者之託
    ，約定由「阿細」負責來台機票費及食宿費用，及以四至五
    萬元港幣之報酬，前來台灣領取禁藥，並予分裝小包持往特
    定地方交給「阿細」所指定之人，而於受領上開由台南市龍
    珠國際物流運至之包裹時，在簽收領據上偽簽”曾國明”之
    署名後，即在租屋內將裝於過濾器濾心內之毒品海洛因及Ｍ
    ＤＭＡ取出，並予分裝成小包裝，而於等候「阿細」指示時
    即為警查獲等事實，惟堅詞否認有何運輸毒品犯行，辯稱：
    伊不知所具領之包裹存放海洛因及ＭＤＭＡ，是被「阿細」
    騙了云云。
二、 經查：
(一)、上揭犯罪事實，業據被告甲○○於調查局調查時、檢察官偵
    查中及本院前審準備程序供承不諱在卷，被告甲○○於調查
    局臺北市調查處詢問時供承：伊在香港時，有一位綽號「阿
    細」之男子，委託伊於11月18日來台接運毒品，伊到了台灣
    之後，即用行動電話與「阿細」連絡，並將投宿旅館之地址
    《臺北縣板橋市○○路九號501室》告訴「阿細」，他表示
    大約在11月22日星期一會有包裏寄來台灣，收件人署名『曾
    國明』，包裹上的連絡電話即為伊在台灣使用之電話《0000
    000000》，等待包裹期間伊曾外出購買手套及磅秤等物品，
    直到今日（即22日）中午左右，貨運公司人員打電話給伊，
    表示有一只海外寄來之包裹已寄到，並將該包裹送到伊投宿
    之板橋市○○路九號出租公寓內501室交付給伊，伊並在簽
    收單上簽名『曾國明』，隨即在房間內拆包裹，發現裡面有
    十五個過濾器《共五排，一排有三個》，阿細曾告訴伊其中
    有一排《三個》過濾器裡面沒有毒品，伊共拆了十三個過濾
    器，發現其中有一個裡面沒有毒品，所以另外二個就沒有再
    拆了，而每一個過濾器裡面有三至四包真空包裝的海洛因或
    搖頭丸，伊將其中真空包裝的海洛因另外以塑膠袋分裝成十
    袋，每袋三百五十公克左右，另外以小塑膠袋放入二公克《
    含袋約四公克》當作樣本，至於搖頭丸伊就沒有再分裝，只
    拆開其中一包拿出十五顆放在小塑膠袋裡當作樣本，「阿細
    」叫伊將毒品分裝好後，約在下午五時左右會以電話通知下
    一步如何做。‧‧‧「阿細」答應伊這次幫他處理毒品完，
    回香港後會給伊港幣四至五萬元之報酬《折合台幣約十六至
    二十萬》，此次來台之機票及在台食宿費用，回香港後，「
    阿細」會再另外支付給我，大約是港幣七千元至一萬元《折
    合台幣約二萬八千至四萬元左右》。‧‧‧所提示扣押物品
    目錄表編號壹、貳、陸、柒號之扣押物，即為「阿細」要伊
    來台接應之毒品；所提示編號之扣押物（即過濾器濾心含
    紙箱共十五枝），是用來偽裝毒品以便包裹郵寄；編號伍（
    即海苔紙盒乙個），是用來裝分裝好的海洛因毒品以便出貨
    ；編號捌（即透明容器乙個），是用來裝毒品秤重用；編號
    玖（即磅秤乙個），是用來秤重量；編號拾（即口罩乙個）
    ，是自己戴避免分裝毒品時之嗆味；編號拾壹（即切刀、刮
    刀及剪刀各乙支），是用來拆裝毒品；編號拾貳（即包裹簽
    收領據乙張）上之簽名『曾國明』是伊本人簽的；編號拾參
    （即預付卡包裝紙乙個），係門號0000000000之易付卡所用
    ，是伊自己買來在台灣使用的；編號拾肆（即黑色塑膠袋乙
    捲），是用來裝分裝後之垃圾；編號拾柒（即真空塑膠袋二
    個），是分裝前之海洛因真空包裝袋；另編號拾捌（即出租
    套房登記表乙張），是伊住宿之出租套房501室之登記資料
    ，上面記載11月18日遷入並署名甲○○之外國人即為伊本人
    ，扣案之二支行動電話號碼門號為0000000000，主要是用來
    和「阿細」聯絡接運毒品事宜，及今天與貨運行人員聯絡；
    另0000000000係伊在香港時購買，主要用來與香港的家人聯
    絡，惟亦曾使用此電話與「阿細」聯絡過；所提示扣押物品
    目錄表編號拾伍（即記事本二本）之筆記本上所記載之電話
    號碼（0000000000、0000000000、00000000000000），第一
    支電話是「阿細」交予伊用來聯絡接運毒品事宜，第二支係
    伊購買用來與家人聯絡用的，第三支即為第二支號碼，係伊
    告訴香港朋友如何打來台灣與伊聯絡云云（見93年度偵字第
    19021號偵查卷第3頁至第5頁）；嗣於偵查中供稱：伊之前
    在調查局講的話都是實在的，有看過筆錄以後才簽名，是出
    於自由意志所為之陳述，並沒有不當訊問或刑求。‧‧‧調
    查局人員在伊住的出租公寓內501室，查到毒品海洛因、搖
    頭丸等物。‧‧‧伊在香港時，綽號「阿細」者告訴伊到台
    灣接禁藥，他寄包裹過來，寄到就告訴伊，叫伊再拿給別人
    ，「阿細」要伊來台灣接運毒品的報酬大概四萬至五萬港幣
    ‧‧‧，包裹上寫的聯絡電話0000000000，是「阿細」在香
    港給伊要在台灣所使用的，在等包裹的期間，伊有去買手套
    、磅秤等物，是要把毒品拿出來分好使用的‧‧‧，貨運公
    司是今天（22日）打電話給伊接包裹，大概在中午時送到，
    在簽收單上，伊在簽收單簽名「曾國明」，包裹裡面是過濾
    器，「阿細」告訴伊一邊是沒有毒品的，一邊則是有裝毒品
    海洛因跟搖頭丸，伊拆出來的就是調查局所查獲之毒品。伊
    拆開後便350克一包，分成十個，小塑膠袋是要跟那些毒品
    一起拿去給人家看，分裝好的毒品，「阿細」說下午五點會
    打電話給伊，再告訴伊怎麼做。伊這次來台灣的機票跟花費
    是「阿細」出的，伊回去後，他會給伊錢。‧‧‧所提示扣
    押物品目錄表編號壹、貳、陸、柒號之扣押物，即為「阿細
    」要伊來台接運之毒品；編號參（即過濾器濾心含紙箱共十
    五枝）是用來包藏毒品的；編號伍（即海苔紙盒乙個），是
    伊自己買的，用來裝已經分裝好的毒品；編號捌（即透明容
    器乙個），是買磅秤那個人給伊的，用來裝毒品秤重用；編
    號玖（即磅秤乙個），是伊買的，把毒品350、350這樣分；
    編號拾（即口罩乙個），是伊買的，因為那些東西味道很難
    聞；編號拾壹（即切刀、刮刀及剪刀各乙支），也是伊買的
    ，用來開那些包裹過濾器；編號拾貳（即包裹簽收領據乙張
    ）是包裹送來後伊簽收的；編號拾（即預付卡包裝紙乙個
    ），係門號0000000000之易付卡所用，是伊自己買來要打回
    去香港家聯絡的，「阿細」給伊的電話號碼，叫伊不要隨便
    用，只能用作運輸包裹之用；編號拾肆（即黑色塑膠袋乙捲
    ），是伊買來用來清理拆出來的東西，清垃圾用的；編號拾
    伍的兩本記事本是伊的記事本，其中一本有寫這些電話號碼
    ；編號拾陸行李箱是伊從香港帶過來的那個行李箱壞掉，重
    買新的；編號拾柒（即真空塑膠袋二個），是從那個過濾器
    拆出來的，原本裝毒品用的；編號拾捌（即出租套房登記表
    乙張），是租房子登記的簽名。‧‧‧伊承認運輸第一級毒
    品海洛因及第二級毒品搖頭丸，在台灣運輸毒品時，都是等
    「阿細」打電話來叫伊怎麼做，他說下午五點鐘會打電話給
    伊，告訴伊怎麼做，運輸毒品乙事，在台灣只有跟「阿細」
    聯絡云云（見同上偵查卷第20頁至第26頁）；復於本院前審
    準備程序時供稱：綽號「阿細」之男子叫伊到台灣接裝有海
    洛因之過濾器之郵包，他說毒品海洛因及ＭＤＭＡ要用郵寄
    的寄到台灣，要伊到台灣來收取（簽收），「阿細」說伊接
    到後，他會打電話告訴伊交給何人。伊是依照「阿細」指示
    加以分裝海洛因及ＭＤＭＡ，「阿細」沒有說為何要分裝，
    他說分裝好後，他會電話指示伊如何處理，但伊還沒接到「
    阿細」電話，就被警察查獲云云，依被告上開所供情節，無
    論就接運毒品海洛因及ＭＤＭＡ之代價、何時收取報酬及接
    運、分裝毒品海洛因、ＭＤＭＡ之細節等情，前後所述相符
    ，若非被告之親身經歷，何能先後所述情節一致，顯見其上
    開所供確與事實相符，是其於調查局之訊問筆錄即非如被告
    於本院上訴審審理時所供係調查人員事先提示、模擬之結果
    。堪認其上揭自白與事實相符。
(二)、本案係法務部調查局緝毒中心接獲香港警察刑事總部提供情
    報，表示有一香港男子即被告甲○○將於93年11月18日自香
    港搭乘國泰航空ＣＸ─470號班機抵台接運毒品，而由法務
    部調查局台北市調查處派員跟監，迨被告確已受領由貨運行
    所運送之包裹後，隨即向原審法院聲請搜索票至上址執行搜
    索，並當場扣得如附表所示之物等情，有該搜索票乙紙在卷
    可參，並經證人即在現場執行搜索查獲之調查員蔡逢時、卓
    聖化、廖惟仁於原審法院審理時結證明確在卷，證人蔡逢時
    證稱：本案一開始是由香港刑事總部警司傳真到本局，表示
    有一香港籍男子要到台灣，來台灣的目的是要接運毒品，但
    毒品是哪種種類不清楚，不知道是海洛因還是安非他命，甲
    ○○搭乘93年11月18日國泰班機到臺灣，本局人員在機場開
    始做跟監的工作，直到11月22日才行動蒐證。在這跟監五日
    期間，跟監的目的是看甲○○何時接運毒品，第二、三日甲
    ○○曾經外出購買塑膠袋、口罩、刮刀、磅秤等物，依我們
    的經驗是要分裝毒品使用，在11月22日上午我們在府中路九
    號旅館前面，看到貨運行送來包裹，收件人為「曾國明」，
    但是由甲○○本人下來簽「曾國明」之名後將該包裹領走，
    我們認為有問題，該包裹大概在上午十一點多送來，我們則
    在當天下午一點多持搜索票進入甲○○所在之旅館執行搜索
    ，發現現場有分裝一半之海洛因及搖頭丸等物。我們在被告
    租賃的套房內，當場把現場的毒品扣押，詳細扣押物品如扣
    押清單所載，之後我們把甲○○帶回去作詢問，詢問內容如
    調詢筆錄所載。甲○○承認曾經有吸食安非他命之前科，這
    次來台是受一位香港人「阿細」所託，也有收取報酬。另包
    裹有十五支過濾器，甲○○說「阿細」告訴他，十五支過濾
    器裡面有三支沒有裝毒品，只有十二支有裝毒品，我們搜索
    時，有十三支過濾器開過，有二支是完封的，甲○○應該知
    道過濾器裡面有毒品，每支過濾器大約有三至五包的海洛因
    及搖頭丸。‧‧‧搜索時伊有進入現場，伊看到現場有海洛
    因、搖頭丸、十五支過濾器、磅秤等物，其餘如扣押清單所
    載，當初我們會扣押記事本是因為裡面有一些電話號碼，還
    有一些甲○○個人的筆記，我們認為跟本件案件有關係，所
    以才扣押起來。伊有參與詢問甲○○之工作，就筆錄內容來
    看，他應該是完全知道包裹內是裝毒品的，我們在他住的套
    房裡面也查獲毒品等物，另就偵訊及跟監過程來看，這些毒
    品確實是他接運的。被告在調詢時所供是出於其自由意志的
    ，在調詢過程中，並無把被告意思曲解竄改，在調詢時，被
    告曾明確陳述「阿細」告訴他說其中有一台過濾器內沒有毒
    品，另外每個過濾器內有三至四包真空包裝的海洛因或搖頭
    丸，而搖頭丸沒有再拆開分裝等語，這都是被告自己說的。
    我們進入現場搜索時，包裹已經打開、分裝了，只是他沒有
    完全分裝完畢，在搜索時並同時在現場扣得龍珠國際物流集
    團的物品簽收單第四聯云云（見原審卷94年3月1日審判筆錄
    ）；證人卓聖化證稱：伊有參與搜索，也有參與詢問，是詢
    問人之一，當天偵訊時，我們有看甲○○的國文程度，也有
    跟他說如果聽不懂，可以用手寫。他有明確承認知道包裹是
    毒品，本案搜索到的毒品海洛因部分，搜索當天我們帶試劑
    當場作給甲○○看，試劑的第一個顏色就呈現出海洛因的狀
    況。搖頭丸部分，通常有試劑，但詳細要送第六處檢驗，如
    果伊沒有記錯的話，本案在現場看到搖頭丸與之前我們看到
    的形狀、顏色相同，我們也有詢問甲○○，但現場因沒有試
    劑，所以沒有馬上作檢驗給甲○○看，在蒐證過程中，甲○
    ○是先跟我們說這些東西是白粉，不是我們試劑試完後他才
    跟我們說是白粉的云云（見同上審判筆錄）；證人廖惟仁證
    稱：伊有參與跟監，跟監過程中，因為毒品不可能拿在手上
    ，所以沒有看到什麼與毒品有關之事情，跟監過程約四、五
    天，甲○○有出來購買一些生活物品及所需的東西，我們在
    外面目視可能無法看到毒品。直到最後一次，因為有一輛貨
    運行的車輛開到甲○○住處，引起我們的注意，包裹上署名
    為「曾國明」，我們懷疑有問題，就申請搜索票進去搜索，
    伊有參與本次搜索，搜索過程中，被告沒有表示包裹裡面不
    是毒品，我們進去後，學長問他這是什麼，他說是白粉，是
    香港腔，後來我們做試驗證明他說的沒錯云云（見同上審判
    筆錄），綜上證人蔡逢時、卓聖化及廖惟仁所述，被告於被
    查獲時即供承係受綽號「阿細」者之託來台接運毒品海洛因
    及ＭＤＭＡ，而所接運包裹內之過濾器濾心確藏放毒品海洛
    因及ＭＤＭＡ，被告並依「阿細」之指示進行分裝之工作等
    情，應堪認定，被告嗣於本院歷次審理時改稱不知所接運者
    係毒品海洛因及ＭＤＭＡ等物云云，要係卸責之詞，殊無足
    採。
(三)、至於被告雖曾有多次自白除本次運毒外，尚有在同年9月間
    （或離本次大約有半年之前）用過濾器掩飾寄來台灣，手法
    一樣，海洛因數量係此次被查獲的一半，沒有搖頭丸，聯絡
    用的行動電話伊已經丟掉。（見偵查卷第4、21、23頁，94
    年度上重訴字第31號卷第214頁反面）綜觀上開被告之自白
    ，並無其他佐證，且據其所供當初所用聯絡之行動電話亦丟
    掉等情，自難為事實之認定，且公訴人對此部分亦未起訴，
    附此敘明。
(四)、扣案之白粉十一包（即如附表編號一所示之物），經法務部
    調查局鑑定結果認均含第一級毒品海洛因成分，合計淨重34
    88.34公克（空包裝重125.42公克），純度74.20%，純質淨
    重2588.35公克，此有該局93年12月1日調科壹字第06000921
    3號鑑定通知書一紙附卷可稽；另扣案之藥錠十一包（內含
    一包樣本，即如附表編號二所示之物），經法務部調查局檢
    驗結果認均含第二級毒品ＭＤＭＡ成分，合計淨重2012.26
    公克（空包裝重36.19公克），純度52.88%，純質淨重1064.
    08公克，此有該局93年11月29日調科壹字第09300477240號
    檢驗通知書一紙在卷為憑，足認被告所搬運分裝之物確屬第
    一級毒品海洛因及第二級毒品ＭＤＭＡ無訛。此外，並有如
    附表編號三至十三所示之物扣案可證。
(五)、按毒品危害防制條例第四條所謂「運輸」係指本於運輸意思
    而搬運輸送而言，倘具有此意圖者，一有搬運輸送之行為，
    犯罪即已成立，並非以運抵目的地為完成犯罪之要件。而運
    輸毒品罪，並不以兩地間毒品直接搬運輸送移轉存置於特定
    地點為限，其以迂迴、輾轉方法，利用不相同之運輸工具、
    方法，將特定之毒品移轉運送至終極目的地者，其各階段之
    運送行為，均不失為「運輸」行為之一種。又運輸毒品罪祇
    以所運輸之毒品已實施運送為已足，並非以運抵目的地為完
    成犯罪之要件，換言之，區別該罪既遂、未遂之依據，應以
    已否起運為準，既已起運，構成該罪之輸送行為即已完成，
    不以達到目的地為既遂條件（參照最高法院92年度台上字第
    5426號、92年度台上字第3096號判決意旨）。查本件扣案之
    第一級毒品海洛因淨重達3488.34公克及第二級毒品ＭＤＭ
    Ａ淨重達2012.26公克，係與被告有犯意聯絡之綽號「阿細
    」者自大陸委由設於廣州市之泛洋物流貨運行（即「金洋國
    際物流有限公司」）託運至臺灣，再由臺灣之「龍珠國際物
    流」（設台南市○○區○○里○○○街240號1樓）遞送至被
    告上開租住處由被告簽收進行分裝，欲再轉至阿細所指示之
    第三地及第三人，此經被告自白外，並有包裹簽收領據扣案
    可憑，而設於台南市之龍珠國際物流人員將收件人為「曾國
    明」之包裹於93年11月22日送到上開住址由被告於包裹簽收
    領據之收件人簽名處偽簽「曾國明」之名而具領等情，並據
    證人即龍珠國際物流負責人蕭建良於本院上訴審到庭證述：
    本件之包裹是從設在廣州的泛洋物流貨運行寄到龍珠國際物
    流，伊委由報關行送交被告等語在卷（見本院上訴卷第179
    頁）。顯見被告與該綽號「阿細」者共同以迂迴、輾轉方法
    ，利用不知情之運送人將上開毒品自境外輸入臺灣運送至被
    告在台之上揭居住處所，依前揭說明，被告之行為，自該當
    於私運管制物品進口及運輸第一級毒品及第二級毒品之罪責
    ，雖被告辯稱伊不知寄自何處云云。然按刑法第28條之共同
    正犯，係採客觀主義，以共同實施構成犯罪事實之行為為成
    立要件。雖共犯相互間祇須分擔一部分行為，苟有犯意聯絡
    ，仍應就全部犯罪事實共同負責，然其所為之一部行為，究
    須構成犯罪事實之內容，始有分擔實施之可言，最高法院85
    年台上字第145號裁判要旨參照。查被告與「阿細」在香港
    共商自台灣境外運輸毒品入境台灣，由「阿細」找來毒品寄
    運，而由被告來台擔任收受之工作，再依「阿細」指示交付
    第三地之第三人，縱被告不知該扣案之毒品如何自廣州運進
    台灣，然該毒品運進台灣乃在二人犯意聯絡內，且二人分階
    段擔任該運毒之工作，則被告自屬有犯意之聯絡及行為之分
    擔，仍須對運輸毒品及私運管制物品進口負責。又被告在包
    裹簽收單（領據）偽簽「曾國明」之署名，自屬偽造私文書
    ，是被告犯行，事證明確，實堪認定。
(六)、至於被告於前審有聲請要傳「阿細」云云，惟其辯護人於本
    院之辯護狀，業已就被告受「阿細」之人之託，來台收受毒
    品代為分裝，並等待進一步指示等情不爭執。（見本院卷第
    200頁），且依內政部警政署刑事警察局94年12月13日刑偵
    字第0940190102號卷所附之香港警察刑事總部之回函（見94
    年度上重訴字第31號卷第112頁），被告所稱「阿細」或其
    黑色記事簿上所載之「世」之人之電話00000000、00000000
    0支電話係電話卡，亦無法查得真正「阿細」之人之住居所
    或年籍資料，從而此部分被告於本院前審之聲請，傳喚「阿
    細」之人到庭作證，核無必要。
(七)、至於被告及其辯護人於本院95年度上重更一字65號以供出毒
    品之來源係乙○○云云，因此而請求減刑云云。經查：
１、被告經檢察官訊以，（問：運輸毒品在台灣還跟誰聯絡？）
    ，被告答：只有「阿細」（見偵查卷第26頁）。被告並未有
    真正老闆乙○○之供述。
２、被告自本院前審始供出，係綽號「阿細」叫我來台灣接放有
    海洛因過濾器之郵包，「阿細」說我接到後，他會打電話告
    訴我交給何人，因為我供出本案之真正老闆乙○○，「阿細
    」也是聽乙○○…案發前「阿細」介紹我跟乙○○認識，「
    阿細」說乙○○是這些毒品之老闆，因為案發前9月間，我
    有先到台灣來收過包裹，裡面海洛因，也是裝在過濾器裡面
    ，當時過濾器裡面之海洛因拿出來，「阿細」指示我帶海洛
    因到三重市某咖啡廳，到場時「阿細」、乙○○，還有一個
    我不認識的人也在場，「阿細」就介紹我與乙○○認識，「
    阿細」說我們是幫乙○○做的，後來海洛因就被不認識的人
    拿走，這一次「阿細」有給我港幣2萬3、4千元之代價云云
    。（見本院95年度上重更一字65號第43頁反面、44頁反面）
    又供：第一次收到郵包我沒有打開，我是直接拿給乙○○，
    我沒有拆封，不知道裡面是否為毒品（見同上開卷第97 頁
    反面、109頁）再供：第一次的濾心依「阿細」指示交給第
    三人。（見同卷第109頁反面）。被告於本院準備程序復供
    ：93年11月份，乙○○跟「阿細」到香港來找我，要我幫他
    收包裹，我有看到他的護照，就是寫乙○○（本院卷第110
    頁反面）云云。
３、再經本院就前審所調取有前案紀錄之乙○○，依該資料調取
    渠等戶政資料之口卡片或戶籍資料，供被告指認：其所見之
    老闆乙○○之人，被告亦稱均非該等叫乙○○之人，有本院
    96年4月24日之準備程序筆錄可考（見本院卷第110頁反面）
    。再被告所陳，乙○○於93年11月間曾到過香港，本院依所
    調取93年11月間曾到過香港名為乙○○之人之入出境資料供
    被告指認，其指出身分證為Ｚ000000000號之人這個人最像
    ，並聲請傳喚作證，然經查該名乙○○，原名劉世凱，有口
    卡片可憑，再經本院依其口卡片上所登記之住址及另查出新
    之住址（見本院卷35、193頁），傳喚該名證人到庭，經合
    法傳喚，有送達回證可考（見本院卷第189至190之2）該人
    雖未到庭，惟據本院調取之身分號碼Ｚ000000000之乙○○
    ，其最後入境之時間係93年2月29日，即未再出境，然被告
    卻於本院供稱93年11月間，該名乙○○與「阿細」到香港來
    找伊，要伊幫他收郵包云云，然該名身分證為Ｚ00000000 0
    之人至93年2月29日入境之後，即未再出境，則何來被告所
    供，該名身分證Ｚ000000000之乙○○，於93年11月間與「
    阿細」一起到香港請其到台灣收郵包云云，則其與辯護人所
    辯，顯不足採。且若該名乙○○之人確是被告之真正老闆，
    依被告於調詢及偵查中之自白，甚至到原審或本院之最初第
    一次上重訴字第31號案審理時為何全然未有供出其所言之老
    闆乙○○云云，迄本院之前審始再供出，除「阿細」外，另
    有一老闆乙○○云云，顯係為求供出來源而求減刑所為之不
    實供述，並不足採。況且，依被告所述，所謂「乙○○」似
    為其臺灣收受毒品之人，而非毒品之「來源」或「上手」且
    未因而破獲，均與毒品危害防治條例第17條規定未符，無法
    予以減輕其刑。
三、被告行為後，刑法及懲治走私條例有關之規定業已修正，茲
    比較適用之。
(一)、被告行為後，刑法第55條想像競合犯之規定，雖於94年2月2
    日修正公布，並於95年7月1日施行，增列但書規定「但不得
    科以較輕罪名所定最輕本刑以下之刑」，惟此僅係想像競合
    犯科刑之限制，為法理之明文化，非屬法律之變更（參照最
    高法院95年第8次刑事庭會議決議），自無新、舊法比較之
    問題。
(二)、又懲治走私條例第2條之規定，雖於95年5月5日修正，將同
    條第2項之常業犯規定刪除，並將該條第3項、第4項規定移
    列至同條第2項、第3項，於95年5月30日公布施行，惟被告
    所犯之同條第1項之罪，其條項、構成要件、刑度均未變更
    ，就涉犯該條項之罪者，並無有利或不利之情形，自不生新
    舊法比較之問題，均附此敘明。
(三)、而查被告行為後，刑法第55條牽連犯之規定，業於94年2月2
    日修正公布刪除，並於95年7月1日施行，修正後之刑法已刪
    除牽連犯之規定，被告所犯上開運輸第一級毒品罪與行使偽
    造私文書罪間，依修正後刑法之規定，應分論併罰，惟被告
    所犯上開二罪間，具有方法、結果之牽連關係，依修正前即
    行為時刑法第55條牽連犯規定，應從一重處斷，是比較新舊
    法之規定，以修正前之規定較有利於被告，則被告所犯上開
    運輸第一級毒品罪及行使偽造私文書罪二罪，依刑法第2條
    第1項之規定，應依修正前即行為時刑法第55條牽連犯之規
    定，從一重之運輸第一級毒品罪處斷。
(四)、再按刑法第二十八條共犯規定，雖將舊法之「實施」修正為
    「實行」，其中「實施」一語，涵蓋陰謀、預備、著手及實
    行之概念在內，其範圍較廣；而「實行」則著重於直接從事
    構成犯罪事實之行為，其範圍較狹；二者之意義及範圍固有
    不同，但對於本件被告之犯行，刑法第二十八條之修正內容
    ，對於被告並無刑罰輕重之影響，應無適用修正後刑法第二
    條第一項規定比較新舊法適用之問題（最高法院九十五年台
    上字第五五八九號判決意旨參照）。
(五)、有關毒品危害防制條例第4條第1項所定得併科新台幣1千萬
    元下以罰金及同條例第4條第2項得併科新台幣7百萬元以下
    罰金，懲治走私條例第2條第1項所定得併科新台幣3百萬元
    以下罰金，其中最低罰金刑部分，修正前刑法第33條第5款
    規定：「罰金：1元（銀元）以上。」，而依罰金罰鍰提高
    標準條例規定，就72年2月26日前修正之刑法部分條文罰金
    數額提高10倍，其後修正者則不提高倍數。而刑法第33 條
    第5款自72年6月26日迄94年2月2日修正公布（95年7月1日施
    行），期間並未修正，再依現行法規所定貨幣單位折算新臺
    幣條例規定，以銀元1元折算新臺幣3元，則修正前最低罰金
    數額即為新台幣30元。修正後刑法第33條第5款規定：「罰
    金：新臺幣1千元以上，以百元計算之。」修正後最低罰金
    刑即為1千元，自應以修正前之規定有利被告。
四、查海洛因及ＭＤＭＡ係毒品危害防制條例第2條第2項第1款
    、第2款所列之第一級、第二級毒品，亦屬行政院依懲治走
    私條例第2條第4項規定公告之甲類管制進出口物品。又自大
    陸地區私運物品進入臺灣地區，或自臺灣地區私運物品前往
    大陸地區者，以私運物品進口、出口論，適用本條例規定處
    斷，懲治走私條例第12條之規定甚明。則被告與綽號「阿細
    」之成年人，共同基於私運第一級毒品海洛因及第二級毒品
    ＭＤＭＡ進口之故意，彼此聯絡謀議計劃，由「阿細」自大
    陸委由不知情之運送人運送上開毒品進入臺灣交予被告，核
    其所為，係犯懲治走私條例第12條、第2條第1項之準私運管
    制物品進口罪及毒品危害防制條例第4條第1項之運輸第一級
    毒品罪及同條例第4條第2項之運輸第二級毒品罪。被告以一
    行為同時運輸第一級毒品及第二級毒品，係一行為同時觸犯
    毒品危害防制條例第4條第1項之運輸第一級毒品罪及同條例
    第4條第2項之運輸第二級毒品罪，為想像競合犯，應依刑法
    第55條規定，從一重之之運輸第一級毒品罪處斷，又與懲治
    走私條例第2條第1項之私運管制物品進口罪間亦係一行為同
    時成立二罪名，為想像競合犯，應依刑法第55條規定，從一
    重之運輸第一級毒品罪處斷，至被告非法持有第一級毒品海
    洛因及第二級毒品ＭＤＭＡ之低度行為應為運輸之高度行為
    所吸收，不另論以持有毒品罪。又被告與綽號「阿細」者謀
    議委由不知情之運送人為私運進口及運輸行為，均為間接正
    犯。而二人間有犯意聯絡及行為分擔，應依共同正犯論處。
    至被告為受領不知情之龍珠國際物流集團所運送之內藏上開
    查扣毒品之包裹，在龍珠國際物流集團之簽收領據上收件人
    處偽造「曾國明」之署押，表示已收領包裹之意思而偽造該
    簽收領據之私文書，並將該領據交付予送貨人員而行使之，
    核其此部分所為，係犯刑法第216條行使同法第210條之偽造
    私文書罪（公訴人於原審辯論期日已追加此部分罪名，詳原
    審94年3月1日審判筆錄）。至被告偽造「曾國明」署押行為
    為偽造私文書之部分行為；而偽造私文書後，進而持以行使
    ，其偽造私文書之低度行為應為行使之高度行為所吸收，均
    不另論罪。至公訴人移送原審法院併辦部分（案號：九十四
    年度偵字第六二六號）與上開論罪部分為同一事實，自為起
    訴之效力所及，本院自得併予審理，附此敘明。至被告於收
    受上開包裹後予以拆解過濾器濾心取出毒品海洛因及ＭＤＭ
    Ａ後，固有將其中毒品海洛因取出約4公克（毛重）及ＭＤ
    ＭＡ取出15顆各分裝成一小包，供作樣本之用，而被告固並
    供稱「阿細」應該是要販賣云云，然查被告供稱伊係受「阿
    細」之託來台收受「阿細」運送來台而內裝毒品之包裹，一
    切悉依「阿細」之指示而為云云，被告始終僅供明伊與「阿
    細」謀議推由被告到臺灣來收受阿細所寄至臺灣之包裹，將
    之分裝，並再聽候「阿細」之指示交至第三地第三人，全無
    供述其為販賣而至臺灣，縱「阿細」者將毒品寄至臺灣係為
    供出售，但此犯意並無與被告共商，因此就被告之犯意僅在
    於私運及運輸毒品，而未及於販賣之範圍，併予敘明。
五、至於辯護人所辯，被告並非共同正犯，而係幫助犯云云。以
    「阿細」如何安排不知情之運送人代為運送，毫無所悉，一
    切均依「阿細」指示辦理。與運輸毒品或私運管制物品進口
    之犯罪構成要件不該當，應僅成立幫助犯云云。本院認：按
    刑法上之幫助犯，固以幫助他人犯罪之意思而參與犯罪構成
    要件以外之行為而成立，惟所謂以幫助他人犯罪之意思而參
    與者，指其參與之原因，僅在助成他人犯罪之實現者而言，
    倘以合同之意思而參加犯罪，即係以自己犯罪之意思而參與
    ，縱其所參與者為犯罪構成要件以外之行為，仍屬共同正犯
    ，又所謂參與犯罪構成要件以外之行為者，指其所參與者非
    直接構成某種犯罪事實之內容，而僅係助成其犯罪事實實現
    之行為而言，苟已參與構成某種犯罪事實之一部，即屬分擔
    實施犯罪之行為，雖僅以幫助他人犯罪之意思而參與，亦仍
    屬共同正犯，最高法院27年度上字第1333號判例意旨可資參
    照。本件係被告與「阿細」謀議推由被告到臺灣來收受阿細
    所寄至臺灣之包裹，將之分裝，並再聽候「阿細」之指示交
    至第三地予第三人等情業如前述，苟無被告之收受該毒品，
    則運輸入台灣境內之目的顯未能達到，被告顯係合同之意思
    而參加犯罪，而參與犯罪構成要件之行為。至於被告辯護人
    所辯，該毒品如何委託物流業者託運至台灣，被告縱然全不
    知情，惟按共同正犯之成立，祇須具有犯意之聯絡，行為之
    分擔，既不問犯罪動機起於何人，亦不必每一階段犯行，均
    經參與等，是縱然被告不知扣案之毒品如何自廣州寄送至台
    灣，亦無礙於本案被告與「阿細」之間，就本案之犯行均為
    共同正犯之認定，辯護人以被告犯行係幫助犯，容有誤認。
六、原審以被告上述犯行事證明確，予以論罪科刑，固非無見，
    惟查毒品海洛因及ＭＤＭＡ亦屬行政院依懲治走私條例第
    2條第4項規定公告之甲類管制進出口物品，不得從國外私運
    進口，被告與「阿細」者共同謀議，而由被告先從香港搭機
    來台等候，「阿細」則自大陸委由設於廣州市之泛洋物流寄
    至臺灣之龍珠國際物流再送至被告台灣之住處，顯已成立私
    運管制物品進口之罪，原審認被告此部分行為不成立犯罪，
    並與上開論罪部分有裁判上一罪之想像競合關係，而不另為
    無罪之諭知，其論斷尚有未洽；又扣案如附表編號十一所
    載之二張ＳＩＭ卡，其行動電話號碼門號0000000000，係被
    告用以和「阿細」聯絡接運毒品事宜及與貨運行人員聯絡之
    用，另行動電話門號0000000000（易付卡），被告除用以與
    香港家人聯絡，亦曾用此電話與「阿細」聯絡等情，此據被
    告供明在卷，是上開二門號之ＳＩＭ卡二張均係被告所有而
    供本件運輸上開毒品所用之物，應依毒品危害防制條例第19
    條第1項宣告沒收，原審僅認定被告以「阿細」交付之行動
    電話0000000000門號之ＳＩＭ卡供運輸上開毒品之用，係被
    告所有供犯本件之罪所用之物予以宣告沒收，而就另張門號
    不詳之ＳＩＭ卡何以亦係為被告所有供犯罪使用之物而應予
    沒收之理由，疏未敘明，其判決理由顯有不備，暨扣案之
    十五支過濾器濾心中，僅有其中十二支藏放毒品海洛因及Ｍ
    ＤＭＡ，係供被告共同運輸上開毒品所用之物，原審遽認十
    五支過濾器濾心均是供運輸上開毒品之用而均併予宣告沒收
    ，均有未洽。原判決未就未扣案且未有證據證明業已滅失
    之被告簽收領據之第一至第三聯上偽造之曾國明之署押諭知
    沒收，亦有未洽。被告上訴意旨否認知悉來台所收受之包裹
    內藏放有毒品而否認犯罪或僅係幫助犯或有供出來源云云，
    而指摘原判決不當，固無理由，惟原判決既有可議而無可維
    持，自應由本院予以撤銷改判。爰審酌被告之素行、犯罪之
    動機、目的、手段，因貪圖不法報酬，運輸鉅量毒品，所運
    輸之毒品雖未流入市面即遭查獲，惟毒品數量龐大，若未經
    查獲流入市面，所可能致生之毒害甚鉅，無堪憫恕，及犯罪
    後之態度並無悔意等一切情狀，量處無期徒刑，並依刑法第
    37條第1項之規定，宣告褫奪公權終身（刑法第37條第1項並
    未經修正，不生新舊法比較之問題，附此敘明）。另被告犯
    行雖在96年4月24日之前，惟其所犯毒品危害防制條例第4條
    第1項、第2項之罪名及宣告之刑度依中華民國九十六年罪犯
    減刑條例第3條第1項第7款之規定，不予減刑。而扣案如附
    表編號一、二所示之物，均係查獲之毒品，不問屬於犯人與
    否，均應依毒品危害防制條例第18條第1項前段規定沒收銷
    燬之（起訴書誤載為依刑法第38條第1項第1款宣告沒收）；
    另扣案附表編號一、二所示之空包裝，係防止毒品裸露、潮
    濕，便於攜帶，又如附表編號三至十三所示之物，均為被告
    所有而供本件運輸毒品所用之物，業據被告於調查局詢問時
    及偵查中供明在卷，應依毒品危害防制條例第19條第1項規
    定宣告沒收之（起訴書誤載為依刑法第38條第1項第2款宣告
    沒收）。至扣案如附表編號十四之出租套房登記表（影本）
    ，非屬被告所有，亦非被告供犯罪所用之物；附表編號十五
    之記事本二本、附表編號十七之易付卡包裝紙，雖屬被告所
    有，然非直接供犯本件犯罪所用之物；附表編號十六之三支
    過濾器濾心，並未內藏毒品以供運輸，非供被告犯本件之罪
    所用之物，均不另為沒收之宣告。又被告偽造之壹式四聯之
    簽收領據，上偽造之「曾國明」署押，其中第四聯已扣案，
    而依前揭毒品危害防制條例第19條第1項之規定，整紙宣告
    沒收，則該偽造之「曾國明」署押當即併予沒收，即不另就
    該只偽造之署押另行依刑法第219條之規定，宣告沒收（最
    高法院51年度台上字第1054號判例意旨參照）。至於第一至
    第三聯之領據雖未扣案，然無法證明該三聯領據業已滅失，
    且依最高法院47年度台上字第1164號判例參照，均不問屬於
    犯人與否，該三聯領據上偽造之「曾國明」署押，均應依刑
    法第219條之規定宣告沒收。而該第一聯至第三聯之簽收領
    據，已交付貨運業者，屬該貨運業者所有，即非被告所有，
    即不得就該三聯領據為沒收之諭知，併此敘明。
據上論斷，應依刑事訴訟法第369條第1項前段、第364條、第299
條第1項前段，懲治走私條例第12條、第2條第1項、毒品危害防
制條例第4條第1項、第2項、第18條第1項前段、第19條第1項，
刑法第2條第1項前段、第11條、第28條、第55條、第216條、第
210條、219條、第37條第1項、修正前刑法第55條，刑法施行法
第1條之1，判決如主文。
本案經檢察官羅榮乾到庭執行職務。
中　　華　　民　　國　　96　　年　　8 　　月　　3 　　日
　　　　　　　　　刑事第十四庭   審判長法　官   陳志洋
　　　　　　　　　　　　　　　　 　　  法　官   蔡聰明
　　　　　　　　　　　　　　　　 　　  法　官   林秀鳳
以上正本證明與原本無異。
如不服本判決，應於收受送達後十日內向本院提出上訴書狀，其
未敘述上訴之理由者並得於提起上訴後十日內向本院補提理由書
（均須按他造當事人之人數附繕本）。
                                       書記官   高士童
中　　華　　民　　國　　96　　年　　8 　　月　　3 　　日
附錄：本案論罪科刑法條全文
懲治走私條例第2條第1項
私運管制物品進口、出口逾公告數額者，處7年以下有期徒刑，
得併科新臺幣 3 百萬元以下罰金。
毒品危害防制條例第4條第1項、第2項
製造、運輸、販賣第一級毒品者，處死刑或無期徒刑；處無期徒
刑者，得併科新臺幣1千萬元以下罰金。
製造、運輸、販賣第二級毒品者，處無期徒刑或7年以上有期徒
刑，得併科新臺幣7百萬元以下罰金。
中華民國刑法第216條
行使第210條至第215條之文書者，依偽造、變造文書或登載不實
事項或使登載不實事項之規定處斷。
中華民國刑法第210條
偽造、變造私文書，足以生損害於公眾或他人者，處五年以下有
期徒刑。
附表：
┌──┬───────────┬────┬───────────────┐
│編號│扣案物品名稱          │數量    │備註（或鑑驗結果）            │
├──┼───────────┼────┼───────────────┤
│一  │第一級毒品海洛因      │十一包  │經法務部調查局鑑定結果，認送驗│
│    │                      │        │白粉十一包均含第一級毒品海洛因│
│    │                      │        │成分，合計淨重3488.34 公克（空│
│    │                      │        │包裝重125.42公克），純度74.20%│
│    │                      │        │，純質淨重2588.35 公克，有該局│
│    │                      │        │93年12月1 日調科壹字第06000921│
│    │                      │        │3號鑑定通知書附卷可稽。       │
├──┼───────────┼────┼───────────────┤
│二  │第二級毒品ＭＤＭＡ    │十一包  │經法務部調查局檢驗結果，認送驗│
│    │                      │        │藥錠十一包（內含一包樣本）經檢│
│    │                      │        │驗結果均含第二級毒品ＭＤＭＡ成│
│    │                      │        │分，合計淨重2012.26 公克（空包│
│    │                      │        │裝重36.19 公克），純度52.88%，│
│    │                      │        │純質淨重1064.08 公克，有該局93│
│    │                      │        │年11月29日調科壹字第0930047724│
│    │                      │        │0號檢驗通知書附卷可稽。       │
├──┼───────────┼────┼───────────────┤
│三  │透明容器              │一個    │被告所有而供犯本罪所用之物。  │
├──┼───────────┼────┤                              │
│四  │磅秤                  │一個    │                              │
├──┼───────────┼────┤                              │
│五  │口罩                  │一個    │                              │
├──┼───────────┼────┤                              │
│六  │切刀、刮刀、剪刀      │各一支  │                              │
├──┼───────────┼────┤                              │
│七  │簽收領據（第四聯）    │一張    │                              │
├──┼───────────┼────┤                              │
│八  │黑色塑膠袋            │一捲    │                              │
├──┼───────────┼────┤                              │
│九  │行李箱                │一個    │                              │
├──┼───────────┼────┤                              │
│十  │真空塑膠袋            │二個    │                              │
├──┼───────────┼────┤                              │
│十一│ＳＩＭ卡（門號00000000│二張    │                              │
│    │42、0000000000、晶片號│        │                              │
│    │碼00000000000000、0144│        │                              │
│    │00000000000）         │        │                              │
├──┼───────────┼────┤                              │
│十二│過濾器濾心（含紙箱）  │十二支  │                              │
├──┼───────────┼────┤                              │
│十三│海苔紙盒              │一個    │                              │
├──┼───────────┼────┼───────────────┤
│十四│出租套房登記表        │一張    │（無）                        │
├──┼───────────┼────┼───────────────┤
│十五│記事本                │二本    │（無）                        │
├──┼───────────┼────┼───────────────┤
│十六│過濾器濾心            │二支    │（無）                        │
├──┼───────────┼────┼───────────────┤
│十七│預付卡包裝紙          │一個    │（無）                        │
└──┴───────────┴────┴───────────────┘
